【裁判字號】    99,審簡,3702
【裁判日期】    991015
【裁判案由】    詐欺
【裁判全文】
臺灣高雄地方法院刑事判決            99年度審簡字第3702號
公  訴  人  臺灣高雄地方法院檢察署檢察官
被      告  乙○○
上列被告因詐欺案件，經檢察官提起公訴（99年度偵字第17970
號），被告自白犯罪，本院合議庭認宜以簡易判決處刑（原案號
：99年度審易字第3557號），爰不經通常審理程序，裁定由受命
法官獨任逕以簡易判決處刑如下：
    主  文
乙○○幫助犯詐欺取財罪，處拘役參拾伍日，如易科罰金，以新
臺幣壹仟元折算壹日。
    事實及理由
一、乙○○可預見一般取得他人金融帳戶常與財產犯罪有密切之
    關聯，亦知悉詐騙集團等不法份子經常利用他人存款帳戶、
    提款卡、密碼以轉帳方式，詐取他人財物，並以逃避追查，
    竟仍以不違背其本意之幫助犯意，於民國99年4 月10日，在
    高雄縣大社鄉之統一超商，將其所有國泰世華銀行苓雅分行
    帳號000000000000號帳戶提款卡，以宅急便方式寄交予某姓
    名年籍不詳自稱「羅小姐」之成年人，以此方法幫助他人從
    事犯罪。該人士與其所屬詐欺集團之成員，共同基於意圖為
    自己不法所有之犯意聯絡，於99年4 月11日某時許致電甲○
    ○，佯稱其在網路購物時，誤設定為分期付款，須至提款機
    操作，致甲○○陷於錯誤，於99年4 月11日20時43分許，依
    其指示操作自動櫃員機而匯款新臺幣（下同）2 萬9,988 元
    至乙○○上開國泰世華銀行帳戶。嗣因甲○○發覺有異，經
    報警處理而循線查悉上情。
二、上揭事實，業據被告於本院審理中坦承不諱，核與證人即被
    害人甲○○於警詢中證述之情節相符，並有被告上開國泰世
    華銀行苓雅分行存摺影本、被害人甲○○提出之自動櫃員機
    交易明細表1 紙等證據在卷可稽，足認被告前開任意性之自
    白與事實相符，得作為被告有罪之證據。從而，本件事證明
    確，被告犯行堪以認定，應依法論科。
三、論罪科刑：
  (一)按刑法上之幫助犯，係對於犯罪與正犯有共同之認識，而以
    幫助之意思，對於正犯資以助力，而未參與實施犯罪之行為
    者而言，最高法院著有75年度台上字第1509號、84年度台上
    字第5998號及88年度台上字第1270號判決意旨可供參照。是
    以，如未參與實施犯罪構成要件之行為，且係出於幫助之意
    思提供助力，即屬幫助犯，而非共同正犯。本件被告將申設
    帳戶之提款卡、密碼交給真實姓名年籍不詳之成年人使用，
    其單純提供帳戶供人使用之行為，並不等同於向被害人施以
    欺罔之詐術行為，且亦無證據證明被告有參與詐欺取財犯行
    之構成要件行為，是被告所為，係對於詐騙集團成員遂行詐
    欺取財犯行，資以助力，揆諸上開判決意旨，自應成立幫助
    詐欺取財罪。是核被告所為，係犯刑法第30條第1 項、第33
    9 條第1 項之幫助詐欺取財罪
  (二)被告係幫助犯，惡性較輕，爰依刑法第30條第2 項之規定，
    按正犯之刑減輕之。
  (三)本院審酌被告將帳戶資料提供他人為詐欺取財使用，紊亂社
    會正常交易秩序，並使不法之徒藉此輕易詐取財物，檢警難
    以追查緝捕，更造成被害人求償上之困難，所造成之危害非
    輕，其行為確屬不該，惟念及被告犯後坦承犯行，已明白自
    身行為不當之處，堪認具有悔意，參以被害人遭受詐騙所受
    之損失、被告行為僅為幫助，對於犯罪過程並無支配力，及
    衡以被告素行良好，並無前科，有臺灣高等法院被告前案紀
    錄表1 份在卷可稽，且被告年僅20歲，現仍在就學中，智慮
    未深，信經此教訓，當更加注意言行，依刑罰之目的與功能
    ，應無需重刑以待等一切情狀，從輕量處如主文所示之刑，
    並諭知如主文所示易科罰金之折算標準，以啟自新。
四、臺灣高雄地方法院檢察署99年度偵字第29683 號移送併辦意
    旨另以：被告乙○○可預見金融機構帳戶係個人理財之重要
    工具，亦為關係個人財產、信用之表徵，如交予他人使用，
    有被供作財產犯罪用途之可能，竟仍基於幫助他人遂行詐欺
    取財之不確定故意，於99年4 月19日某時許，在高雄縣火車
    站旁國光客運，將其男友馬紹榮（另案為不起訴處分）所有
    中華郵政股份有限公司仁武臺塑郵局帳號00000000000000號
    （下稱仁武臺塑郵局）帳戶之提款卡，以宅急便方式寄交予
    某姓名年籍不詳自稱「羅小姐」之人，以此方法幫助他人從
    事犯罪。該人士與其所屬詐欺集團之成員，共同基於意圖為
    自己不法所有之犯意聯絡，推由該詐欺集團中某成員，撥打
    電話向卞林玉蘭佯稱：因已遭人冒用身分成為人頭帳戶且傳
    喚未到，須到銀行領錢匯款以辦理交保云云，使卞林玉蘭陷
    於錯誤，而於99年4 月20日下午4 時20分許，前往臺中縣太
    平市○○路太平竹仔坑郵局，依指示臨櫃匯款10萬元至馬紹
    榮上開仁武臺塑郵局帳戶內，因認被告涉犯刑法第30條第1
    項前段、第339 條第1 項之幫助詐欺取財罪嫌等語。惟被告
    於上開移送併辦意旨所交付帳戶給「羅小姐」之時間，及所
    交付之帳戶，均與本件不同，且被告就移送併辦部分否認犯
    罪，而本件則坦承犯罪，可見其犯意各別，犯罪時、地亦非
    緊接不可分，是尚難認移送併辦部分與本件有接續犯之一罪
    關係，本院即無從併予審理，應退由檢察官另為適法之處理
    ，附此敘明。
五、依刑事訴訟法第449 條第2 項、第3 項、第454 條第2 項，
    刑法第339 條第1 項、第30條第1 項前段、第2 項、第41條
    第1 項前段，刑法施行法第1 條之1 ，逕以簡易判決處刑如
    主文。
六、如不服本判決，應於判決送達之日起10日內，向本院提出上
    訴狀。
中    華    民    國    99    年    10    月    15    日
                  高雄簡易庭    法  官   林裕凱
以上正本證明與原本無異。
如不服本判決，應於判決送達之日起10日內向本院提出上訴書狀
。
中    華    民    國    99    年    10    月    15    日
                                書記官   黃振祐
附錄本案論罪科刑法條：
刑法第339條第1項
意圖為自己或第三人不法之所有，以詐術使人將本人或第三人之
物交付者，處5 年以下有期徒刑、拘役或科或併科1 千元以下罰
金。

司法院資訊處製作；財團法人民間司法改革基金會備份。
